【裁判字號】    89,上訴,1772
【裁判日期】    890310
【裁判案由】    妨害自由等
【裁判全文】
臺灣高等法院刑事判決                          八十九年度上訴字第一七七二號
    上  訴  人  臺灣桃園地方法院檢察署檢察官
    被      告  丁○○
                丙○○
                戊○○
                己○○
                甲○○
右上訴人，因被告妨害自由等案件，不服臺灣桃園地方法院，八十八年度訴字第六四
一號，中華民國八十九年三月十日第一審判決（起訴案號：台灣桃園地方法院檢察署
八十八年偵字第六八七０號），提起上訴，本院判決如左：
    主  文
上訴駁回。
    理  由
一、公訴意旨略以：被告丁○○將電動玩具招財貓，寄放於桃園縣楊梅鎮○○里○鄰
    ○○路六二六號旁被害人乙○○之鐵工廠內，被害人於工廠內賭玩該電玩而積欠
    新台幣（下同）十萬元之債務，於民國（下同）八十八年五月一日晚上十一時二
    十分許，被告丁○○乃夥同被告丙○○、戊○○、己○○、甲○○等人，分乘二
    部車輛至上址，侵入工廠內部，向被害人催討債務，被害人無力支付，被告等乃
    要求被害人簽立商業本票，為被害人所拒絕，被告丁○○竟夥同被告丙○○、戊○○、己○○、甲○○等人，以剝奪被害人行動自由之方式，拿現場之稻香米酒
    二瓶，強灌被害人，並共同毆打被害人，逼迫被害人於被告丁○○所書寫金額日
    期之商業本票三張中簽名，致被害人受有左嘴內側破皮、下唇腫、左後頸、右胸
    多處抓痕、右耳內側擦傷、下門齒一顆鬆動等傷害，因認被告丁○○、丙○○、
    戊○○、己○○、甲○○共同涉有刑法第三百零二條第一項罪嫌云云。
二、本件公訴人認被告丁○○、丙○○、戊○○、己○○、甲○○有上開妨害自由之
    犯行，要以被害人之指訴，並參以扣案之酒瓶二只及卷附之診斷證明書一紙、本
    票三張等為論據。訊據被告丁○○、丙○○、戊○○、甲○○均堅決否認有何妨
    害自由犯行。被告丁○○辯稱：當天是星期六，伊原本與其餘三人約好要去唱歌
    、玩，因事先已與乙○○約好見面，因為他欠伊十萬元，十萬元跟電動玩具無關
    ，他們才會跟伊去，因原借條期限已到，伊要乙○○另外給伊擔保，因此才帶三
    張本票前去，伊當時確有為債務之事與乙○○發生拉扯，但絕沒有強迫乙○○簽
    本票，也沒有不准他離開，更無強灌他喝酒，稻香米酒是他的，他最後也沒有簽
    本票，他當時已有喝酒，伊與丙○○等人並未妨害乙○○之行動自由，他的傷可
    能是伊與他拉扯時受傷的，因丙○○與乙○○有親戚關係，想請他來協助處理，
    伊是後來才打電話請丙○○來的，丙○○沒有跟渠等一起坐車去；被告丙○○辯
    稱：伊純粹去幫忙解決債務事宜，且伊是最後一個才到，只跟乙○○提到欠錢要
    還，並沒有打他，伊到的時候乙○○已經有受傷，伊沒有看到他們打乙○○及灌
    他喝酒，不久警察就來了；被告戊○○辯稱：伊等僅是到場而已，並未對乙○○
    做任何事，更沒有強灌他喝酒或不讓他走，伊沒有看到丁○○叫乙○○簽本票及
    打他；被告甲○○辯稱：伊是上台北找丁○○玩，伊沒有看到丁○○叫乙○○簽
    本票、打架、拉扯，因為伊在樓下，但後來有看到乙○○受傷，伊並未對乙○○
    做任何事，更沒有強灌他喝酒或不讓他走等語。
三、經查（一）被害人於警訊時指稱：係因丁○○將電動玩具機台招財貓強制寄放在
    伊工廠內，而伊玩招財貓電玩產生債務糾紛，總共欠丁○○十萬元，當時現場是
    丙○○叫伊簽的，但伊不簽，不料他們五人就聯手推打伊，要伊簽本票，並要強
    灌伊喝酒，是己○○強制灌伊酒（參見偵查卷第二十七頁背面、第二十八頁）；
    嗣於原審改稱：丁○○先來，後其餘三人接著進來，最後丙○○才來，當時有提
    到大概何時要還錢，因我無力償還，便與丁○○發生口角，進而拉扯互毆，至於
    其他的人是打我或勸架，我不記得，因我當時有喝酒，而那裡是我工作地點，他
    們當時是向我要債，並無強力不讓我離開，也沒拿本票要我簽或灌我米酒等語（
    參見原審卷第二十九頁）。（二）被告丁○○攜帶三張先填寫發票日期、到期日
    、票面金額及指定受款人之本票要被害人在發票人處簽名，惟被害人並未簽名，
    且該三張本票並無扯拉撕破之跡，此有該三張本票影本在卷（參見偵查卷第三十
    至第三十二頁）。
四、據上，被害人之指述前後不一，是被害人之指述顯有瑕疵，尚難單憑被害人瑕疵
    之指述，遽認被告五人有共同妨害自由之犯行。再依卷附之本票三紙，被告既未
    在上簽名，且該三張本票均無扯拉撕破之跡，依此實難認被告等有強制被害人簽
    發本票之行為。蓋被告當時有五人之多，苟有強制被害人在本票上簽名，被告等
    集五人之力量，焉有未能迫使被害人在該三張本票簽名之理？況被告等若有強制
    被害人在本票上簽名，因被害人抗拒，在扯拉之中，則該三張本票造成撕破之可
    能性頗高，惟觀之該三張本票絲毫無扯拉所造成之跡。又被告等若有強灌被害人
    兩瓶稻香米酒，被害人在抗拒過程中，則該兩瓶稻香米酒摔破之可能性亦極高，
    惟觀該兩瓶稻香米酒瓶均完好無損，且被害人若係被強制灌入兩瓶稻香米酒，依
    稻香米酒之酒精濃度及一般人之酒量觀之，被害人何以尚能隨即在警訊中神智清
    醒的陳述，殊難想像。綜上，足徵被告等所辯未無對被害人施以妨害自由之犯行
    ，堪信為真。至於被害人身體上所受之傷害，應係被害人拒絕在本票上簽名而遭
    被告丁○○毆打所致（傷害部分已在原審撤回告訴）。此外，復查無其他積極證
    據足認被告五人有何妨害自由犯行，自不能單憑被害人片面有瑕疵之指述，遽入
    被告於罪。是被告等被訴妨害自由之犯罪事實要屬不能證明。
五、原審詳察，以不能證明被告等犯罪，而為無罪之諭知，核無違誤。檢察官上訴意
    旨指認依被害人所受之傷害及有本票三張及酒瓶二個，足資證明被告等有妨害自
    由犯行，指摘原判決不當，請求撤銷改判，惟如上所述，依被害人所受之傷害及
    本票三張以及酒瓶二個，均尚不足以證明被告等有何妨害自由犯行，是檢察官之
    上訴無理由，應予駁回。
六、被告己○○經合法傳喚，無正當理由不到庭，爰不待其陳述，逕行判決。
據上論結，應依刑事訴訟法第第三百七十一條、第三百六十八條，判決如主文。
本案經檢察官張啟彬到庭執行職務。
中    華    民    國      八十九    年      九      月      二十九      日
  台灣高等法院刑事第二十四庭
                                審判長法  官  陳  貽  男
                                      法  官  李  世  貴
                                      法  官  陳  憲  裕
右正本證明與原本無異。
如不服本判決應於收受送達後十日內向本院提出上訴書狀，其未敘述上訴之理由者並
得於提起上訴後十日內向本院補提理由書（均須按他造當事人之人數附繕本）。
                                      書記官  劉  育  妃
中    華    民    國      八十九    年      十      月        三        日


司法院資訊處製作；財團法人民間司法改革基金會備份。
